【裁判字號】    88,簡上,340
【裁判日期】    891213
【裁判案由】    確認債權不存在
【裁判全文】
臺灣板橋地方法院民事判決  八十八年簡上字第三四○號
    上  訴  人  戊○○
    訴訟代理人  鍾周亮律師
    被上訴人    丙○○      住台北市○○路○段一０三號十樓之二
    被上訴人    甲○○      住台北市○○街一三五巷六號
    共      同
    訴訟代理人  乙○○      住台北市○○街一三五巷六號
                丁○○      住.
右當事人間請求確認債權不存在事件，上訴人對中華民國八十八年七月三十一日本院
三重簡易庭八十七年度重簡字第一三六九號第一審判決提起上訴，本院判決如左：
    主    文
上訴駁回。
第二審訴訟費用由上訴人負擔。
    事    實
甲、上訴人方面：
  一、聲明：求為判決﹕
            （一）原判決廢棄。
            （二）確認兩造間就台北縣三重市○○○路四十七巷六號之損害賠償金
                  額逾新台幣（下同）十一萬二千元之損害賠償法律關係不存在。
            （三）第一、二審訴訟費用由被上訴人負擔。
  二、陳述：與原判決記載相同者，茲引用之外，補稱﹕
            （一）被上訴人丙○○亦為房屋所有權人之一，有其於原審八十八年一
                  月十三日所提答辯狀可證，上訴人對之一併提起確認之訴，並無
                  不合，原判決認定有誤。
            （二）本件被上訴人於原審亦自認﹕「上訴人不是行為人…行為人是黃
                  勝結」「及原告（即上訴人）主張黃勝結是行為人，所以本件沒
                  有確認利益」，原審判決亦同此認定，則原判決於判決理由三以
                  下根本不必贅述，所謂「本件退步言之」，依上所述，已退步言
                  之之事實，再以之申論「侵權行為損害賠償法律關係存在為前提
                  之金錢賠償或回復原狀」根本不必要，因已無確認利益。
            （三）本件確無提起確認之訴之法律上利益。
  三、證據：除援用第一審所提證據外，另提出台北縣政府開會通知單影本為證。
乙、被上訴人方面：
  一、聲明：求為判決﹕如主文所示。
  二、陳述：除與原判決記載相同者，茲引用之外，補稱：被上訴人亦不否認本身非
            為人。
  三、證據：援用第一審所提證據。
    理    由
甲、兩造爭執要旨﹕
一、本件上訴人起訴主張﹕伊委託訴外人黃勝結拆除位於台北縣三重市○○○路四十
    七巷六號及八號工地之地上物時，因黃勝結不慎損壞上訴人丙○○及甲○○所有
    位於臺北縣三重市○○○路四十七巷四號之房屋（下稱系爭房屋），伊雖無侵害
    被上訴人權利之行為，惟仍願負民事上之賠償責任，然因兩造間就損害賠償金額
    之認定並不一致，伊同意賠償之金額為十一萬二千元，惟被上訴人竟要求五十三
    萬七千元，二者差距過大，為此解決此金額上之爭議，伊乃主動提起確認之訴，
    請求確認就系爭房屋之損害賠償金額逾十一萬二千元之法律關係不存在，以作為
    兩造賠償金額之依據等語。
二、被上訴人則以﹕物受毀損時，被害人本得選擇請求民法第一百九十六條之金錢賠
    償或同法第二百十三條至二百十五條之回復原狀，渠已函請上訴人回復原狀，且
    於訴訟前及訴訟中均未同意上訴人以金錢賠償，是本件上訴人起訴並無確認判決
    之法律上利益，退步而言，縱認上訴人之訴有權利保護之必要，渠之損害額亦已
    逾上訴人起訴確認之金額，上訴人起訴請求確認十一萬二千元以外之損害賠償債
    權不存在，顯無理由等語置辯。
乙、得心證理由﹕
一、按確認法律關係成立或不成立之訴，非原告有即受確認判決之法律上利益者，不
    得提起之，民事訴訟法第二百四十七條定有明文。所謂即受確認判決之法律上利
    益，須因法律關係存否不明確，致原告在私法上之地位有受侵害之危險，而此項
    危險得以對於被告之確認判決除去之者，始為存在。（最高法院二十七年度上字
    第三一六號判例）亦即，係指法律關係之存否不明確，原告主觀上認其在法律上
    之地位有不妥之狀態存在，且此種不妥狀態，能以確認判決將之除去者而言，若
    縱經法院判決確認，亦不能除去其不妥之狀態者，即難認有受確認判決之法律上
    利益。（最高法院五十二年度台上字第一二三七號判例參照）易言之，作為提起
    確認之訴訴訟要件之「即受確認判決之法律上利益」，其內涵有三：（一）有「
    法律關係」之存否不明確之情形；（二）此種不明確之法律關係使當事人之法律
    上地位因此而居於不妥或不安之狀態，當事人因而有受侵害之危險；（三）此種
    不明確之不妥狀態，須「能以確認判決將之除去」者，必三者具備始足當之，否
    則即無提起確認之訴之實益。
二、經查：本件上訴人主張伊係委託訴外人黃勝結拆除位於台北縣三重市○○○路四
    巷六號及八號工地之地上物時，因訴外人黃勝結不慎損壞被上訴人丙○○及甲○
    ○所有系爭房屋，上訴人本身並無侵害被上訴人權利之行為，對於訴外人黃勝結
    之選任監督亦無過失，惟上訴人仍願負道義上之賠償責任，因數額上有爭議，乃
    提起本件確認之訴之事實，業據上訴人陳明在卷，且為被上訴人所不爭執，倘依
    上訴人所主張其與被上訴人間既僅係「道義上」之賠償問題，且係「數額上」之
    爭議，則兩造間顯然並無「法律關係」存否不明確之爭議，自無使當事人之法律
    上地位因此而居於不妥或不安之狀態，進而有受侵害之危險之情形，依上開說明
    ，已難謂有何即受確認判決之法律上利益可言，此亦為上訴人於本院八十八年十
    一月二十三日訊問時所不否認（參見當日準備程序筆錄）。從而，上訴人之訴欠
    缺權利保護之必要，其提起確認之訴，洵無理由，應予駁回。是則原審判決以上
    訴人之訴欠缺權利保護之必要而駁回上訴人之請求，於法並無不合。上訴意旨指
    摘原判決不當，求予廢棄改判，為無理由，應予駁回其上訴。
三、因本案事證已臻明確，兩造其餘主張、陳述及所提之證據，經審酌後認與判決結
    果不生影響，不予一一論述，附此敘明。
丙、據上論結，本件上訴為無理由，依民事訴訟法第四百六十三條、第四百三十六條
    之一第三項、第四百四十九條第一項、第七十八條，判決如主文。
中      華      民      國    八十九    年      十二    月      十三    日
                                  台灣板橋地方法院民事第三庭
                                      審判長法官  游  婷  麟
                                            法官  程  怡  怡
                                            法官  李  昭  融
右為正本係照原本作成。
本判決不得上訴。
中      華      民      國    八十九    年      十二    月       十五   日
~B法院書記官  陳蒼仁


司法院資訊處製作；財團法人民間司法改革基金會備份。
